【裁判字號】    90,訴,1654
【裁判日期】    901031
【裁判案由】    清償借款
【裁判全文】
臺灣板橋地方法院民事判決  九十年度訴字第一六五四號
    原      告  甲○○
    被      告  丙○○○
    被      告  乙○○
右當事人間請求清償借款事件，本院判決如左：
    主      文
被告乙○○應給付原告新臺幣伍拾壹萬元，及其中新臺幣肆拾萬元部分自民國八十九
年十二月十二日起至清償日止，按週年利率百分之五計算之利息；又其中新臺幣壹拾
壹萬元部分如附表所示之利息。
被告乙○○應自民國九十年十一月二十日起至民國一百零四年十一月二十日止，按月
於每月二十日給付原告新臺幣壹萬元，如屆期未給付者，並應自各該清償日之翌日即
當月二十一日起至清償日止，以上開金額按週年利率百分之五計算之利息。
原告其餘之訴駁回。
訴訟費用由被告乙○○負擔。
本判決第一項得假執行。
本判決第二項於各該給付期屆至時，各得假執行。
    事實及理由
一、被告乙○○經合法通知，未於言詞辯論期日到場，核無民事訴訟法第三百八十六
    條所列各情形，爰依原告之聲請，由其一造辯論而為判決。
二、原告起訴主張被告二人係夫妻，共同向原告借款及積欠會款共計新臺幣（下同）
    二百四十萬元，事後均不清償，伊嗣於民國八十六年間告訴被告乙○○詐欺，於
    是兩造於八十六年六月十三日和解，約定債務金額為二百二十萬元，被告應於每
    月二十日清償一萬元，至清償完畢時止。詎料被告均不依約履行，為此，爰依和
    解之法律關係，請求被告連帶給付二百二十萬元及自八十九年十二月十二日起至
    清償日止，按週年利率百分之六計算之利息等語。
三、被告丙○○○則以其與原告間並無債務糾葛，亦未在和解書上有任何承諾及簽名
    ，且依據和解書之記載，被告乙○○承諾自八十六年八月二十日起每月清償一萬
    元，並簽發面額每張一萬元之本票二百二十紙，原告何以請求「自八十九年十二
    月十二日起清償日止，按年利率百分六計付遲延利息」？足見原告訴請被告丙○
    ○○給付二百二十萬元，顯無理由云云，資為抗辯。
四、按當事人對於他造主張之事實，已於相當時期受合法之通知，而於言詞辯論期日
    不到場，亦未提出準備書狀爭執者，視同自認，民事訴訟法第二百八十條第三項
    、第一項定有明文。原告主張被告二人係夫妻，共同向原告借款及積欠會款共計
    二百四十萬元，事後均不清償，伊嗣於八十六年間告訴被告乙○○詐欺，於是兩
    造於八十六年六月十三日和解，約定債務金額為二百二十萬元，被告應於每月二
    十日清償一萬元，至清償完畢時止。詎料被告均不依約履行之事實，業據提出和
    解書影本一紙、本票影本二百二十紙為證。又核上開本票係被告乙○○所簽發；
    和解書亦係經被告乙○○簽名蓋章，經本院審核無訛，而被告乙○○經合法通知
    ，均未於言詞辯論期日到場爭執，復不提出書狀答辯以供本院斟酌，自堪信原告
    主張被告乙○○與之和解，願分期攤還債務為真實。至於被告丙○○○否認其與
    原告間有債權債務關係，亦未簽立系爭和解書乙節，經查，觀諸卷附系爭和解書
    之內容：「立和解書人乙○○（下稱甲方）甲○○（下稱乙方）方均係好友，
    茲因合資開設公司及會款事件甲方積欠乙方新台幣（下同）貳佰肆拾萬元除本（
    六）月六日甲方已付現金貳拾萬元外，乙方諒解甲方目前之困窘同意甲方自八十
    六年八月廿日起迄清償完畢日止每月壹萬元給付並由甲方簽發本票共二百二十張
    （面額每張壹萬元）交與乙方收執．．．」，並無被告丙○○○與原告間有何債
    權債務之記載，亦無被告丙○○○承諾分期清償債務之意旨，矧被告丙○○○未
    簽名以確認其與原告就債務之清償事宜達成和解，被告丙○○○前開所辯，尚可
    採信，原告空言主張被告丙○○○與伊和解，同意分期清償債務云云，未舉證以
    實其說，自難信為真實，職是，原告請求被告丙○○○應與被告乙○○連帶給付
    二百二十萬元及遲延利息，核屬無據，應予駁回。
五、次按定有清償期者，債權人不得於期前請求清償，如無反對之意思表示時，債務
    人得於期前為清償。給付有確定期限者，債務人自期限屆滿時起，負遲延責任。
    民法第三百十六條、第二百二十九條第一項分別定有明文。原告雖請求被告乙○
    ○給付二百二十萬元及自八十九年十二月十二日起至清償日止，按週年利率百分
    之六計算之利息，然查：
  (一)被告乙○○合意分期清償債務，業如前述，是以原告依和解之法律關係，請求被
    告清償債務，應屬正當。原告與被告乙○○達成和解時，約定：「．．．．甲方
    （即被告乙○○）積欠乙方（即原告）新台幣（下同）貳佰肆拾萬元除本（六）
    月六日甲方已付現金貳拾萬元外，乙方諒解甲方目前之困窘同意甲方自八十六年
    八月廿日起迄清償完畢日止每月壹萬元給付並由甲方簽發本票共二百二十張（面
    額每張壹萬元）交與乙方收執．．．」，有和解書影本一紙附卷可資參佐，是以
    原告同意被告乙○○分期攤還債務，而原告與被告乙○○並未約定分期給付者如
    有一期未履行全部債務視為到期，被告乙○○因此喪失期限利益。被告乙○○固
    於和解後，從未依約履行，僅得認原告有預為請求給付之必要，依民事訴訟法第
    二百四十六條之規定，提起本件將來給付之訴，然本院無法判令被告乙○○現即
    清償全部債務。
  (二)原告雖請求被告乙○○給付按週年利率百分之六之利息，惟按另按當事人如未約
    定遲延利息之利率者，週年利率為百分之五，觀諸民法第二百零五條規定即明，
    參諸和解書之內容，對於遲延利息之計算付之闕如，原告與被告乙○○間並未約
    定計算遲延利息之利率，且原告係依和解之法律關係而非票據法律關係，提起本
    件訴訟請求被告乙○○清償債務，是以遲延利息應按週年利率百分之五計算，原
    告請求按週年利率百分之六計算之，容有錯誤。
  (三)承前所述，本件自八十六年八月二十日起至九十年十月二十日止共計五十一萬元
    之債務業已屆期，而其中八十六年八月二十日起至八十九年十一月二十日止共計
    四十萬元部分，原告請求其遲延利息係自八十九年十二月十二日起至清償日止計
    算之，尚無違誤，至於八十九年十二月二十日起至同年十月二十日止之債務，應
    於各該清償日屆至之翌日起計算遲延利息如附表所示。綜上所述，原告依和解之
    法律關係請求1.被告乙○○應給付五十一萬元，及其中四十萬元部分自八十九年
    十二月十二日起至清償日止，按週年利率百分之五計算之利息；又其中新臺幣壹
    拾壹萬元部分如附表所示之利息；2.被告乙○○應自九十年十一月二十日起至民
    國一百零四年十一月二十日止，按月於每月二十日給付一萬元，如屆期未給付者
    ，並應自各該清償日之翌日即當月二十一日起至清償日止，以上開金額按週年利
    率百分之五計算之利息，洵屬有據，應予准許，至於逾此部分之請求，為無理由
    ，應予駁回。
六、又按就民事訴訟法第四百二十七條第二項訴訟所為被告敗訴之判決，法院應依職
    權宣告假執行，民事訴訟法第三百八十九條第一項第三款定有明文，本件關於被
    告應給付之分期債務，係每月給付一萬元之定期給付之性質，自屬民事訴訟法第
    四百二十七條第二項第八款之「其他定期給付」，本院爰依此宣告原告就主文欄
    第一項所示之請求，得假執行；另就主文欄第二項所示之請求，則於各該給付期
    屆至時，各得假執行。
七、訴訟費用負擔之依據：民事訴訟法第七十九條但書。
中      華      民      國    九十      年      十      月    三十一    日
                                臺灣板橋地方法院民事第三庭
~B法  官  徐福晉
右正本證明與原本無異。
如不服本判決，應於判決送達後廿日，內向本院提出上訴狀。
中      華      民      國    九十      年      十      月    三十一    日
~B書記官  陳金鳳
~F0
~T40
附表：
┌──┬───────┬────────────────────────┐
│編號│每月給付之金額│        遲        延        利        息        │
│    │（新臺幣）    │                                                │
├──┼───────┼────────────────────────┤
│一  │一萬元        │自八十九年十二月二十一日起至清償日止，按週年利率│
│    │              │百分之五計算                                    │
├──┼───────┼────────────────────────┤
│二  │同右          │自九十年一月二十一日起至清償日止，按週年利率百分│
│    │              │百分之五計算                                    │
├──┼───────┼────────────────────────┤
│三  │同右          │自九十年二月二十一日起至清償日止，按週年利率百分│
│    │              │百分之五計算                                    │
├──┼───────┼────────────────────────┤
│四  │同右          │自九十年三月二十一日起至清償日止，按週年利率百分│
│    │              │百分之五計算                                    │
├──┼───────┼────────────────────────┤
│五  │同右          │自九十年四月二十一日起至清償日止，按週年利率百分│
│    │              │百分之五計算                                    │
├──┼───────┼────────────────────────┤
│六  │同右          │自九十年五月二十一日起至清償日止，按週年利率百分│
│    │              │百分之五計算                                    │
├──┼───────┼────────────────────────┤
│七  │同右          │自九十年六月二十一日起至清償日止，按週年利率百分│
│    │              │百分之五計算                                    │
├──┼───────┼────────────────────────┤
│八  │同右          │自九十年七月二十一日起至清償日止，按週年利率百分│
│    │              │百分之五計算                                    │
├──┼───────┼────────────────────────┤
│九  │同右          │自九十年八月二十一日起至清償日止，按週年利率百分│
│    │              │百分之五計算                                    │
├──┼───────┼────────────────────────┤
│十  │同右          │自九十年九月二十一日起至清償日止，按週年利率百分│
│    │              │百分之五計算                                    │
├──┼───────┼────────────────────────┤
│十一│同右          │自九十年十月二十一日起至清償日止，按週年利率百分│
│    │              │百分之五計算                                    │
└──┴───────┴────────────────────────┘


司法院資訊處製作；財團法人民間司法改革基金會備份。
